【裁判字號】    96,易,1942
【裁判日期】    970111
【裁判案由】    傷害
【裁判全文】
臺灣士林地方法院刑事判決             96年度易字第1942號
公  訴  人  臺灣士林地方法院檢察署檢察官
被      告  丙○○
上列被告因傷害案件，經檢察官提起公訴（96年度偵字第8957號
），本院判決如下：
    主  文
丙○○犯傷害罪，處拘役肆拾日，如易科罰金以新台幣壹仟元折
算壹日，減為拘役貳拾日，如易科罰金以新台幣壹仟元折算壹日
。
棒球棍壹支沒收。
    事  實
一、丙○○為中度肢障人士，於下肢裝設義肢時，偶以其所有之
    棒球棍充當柺杖。緣丙○○之妻丁○○因認乙○○○在臺北
    市○○區○○街2 段345 號上方所搭之遮雨棚架擋住其子經
    營之牛肉麵攤招牌，而於民國96年3 月13日上午至上址向乙○○○抗議，乙○○○表示不會擋住其招牌，丁○○即走出
    上址，向在該址前擺設攤位之甲○○○抱怨，甲○○○以此
    事與其無關等語回應，丁○○憤而返家告知丙○○，丙○○
    即於該日上午9 時許偕丁○○至上址前找乙○○○理論，理
    論時，丙○○因認站在乙○○○右邊之甲○○○為乙○○○
    助勢，竟持其充當柺杖之棒球棍欲毆打甲○○○，甲○○○
    見狀迅往其右邊（非乙○○○站立之方向）閃躲，丙○○因
    而未能得逞，詎其竟基於普通傷害之犯意，轉身以棒球棍戳
    擊乙○○○腹部，致使乙○○○受有腹部正中皮膚泛紅5×5
    公分之傷害。
二、案經被害人乙○○○訴請臺灣士林地方法院檢察署檢察官偵
    查起訴。
    理  由
一、訊據被告丙○○，固坦承因其妻丁○○告知乙○○○所搭之
    遮雨棚架擋住其子所經營牛肉麵攤之招牌，而於上揭時間，
    至上址前與乙○○○理論等情不諱，惟矢口否認上開犯行，
    辯稱：並無毆打或以棒球棍戳擊乙○○○，伊與乙○○○並
    無任何肢體接觸，伊帶棒球棍前往係以棒球棍為柺杖云云，
    經查：
    1.乙○○○於96年3 月13日至臺北市立聯合醫院驗傷，經醫
      師診斷其受有腹部正中皮膚泛紅面積約5 ×5 公分之傷害
      等情，有臺北市立聯合醫院診斷書1 紙在卷可參（見偵卷
      第12頁）。又乙○○○前雖有腹部蟹足腫之病狀，然乙○○○前開腹部正中皮膚泛紅之傷勢，乃皮下充血、紅腫，
      是該傷勢為應診當日或新近造成之傷勢可能性較高等情，
      有臺北市立聯合醫院診斷書（偵卷第31頁），及該院96年
      12月14日北市醫陽字第09634105300 號函檢附之病情說明
      表單（見本院卷）在卷可徵，是乙○○○前雖有腹部蟹足
      腫之病症，然其所受腹部正中皮膚泛紅之傷害，與其腹部
      蟹足腫之病症無關，乃其96年3 月13日應診時新近造成之
      傷害，洵堪認定。
    2.次據證人乙○○○於本院審理時證稱：我在台北市○○街
      ○ 段345 號賣鞋，96年3 月13日早上被告之妻丁○○至上
      址找我，指責我所搭之棚架太低會擋到他的招牌，我回稱
      不會，丁○○就去找在我店外擺攤之甲○○○，向她抱怨
      我的布棚擋到他麵攤之招牌，甲○○○說應該不會，並稱
      大家都是鄰居要好好的講等語，丁○○就離開，約5 分鐘
      ，丁○○就帶著被告及被告的兒子到甲○○○攤位，被告
      並拿木質的棒棍，很兇地要打甲○○○，甲○○○也很兇
      地回稱我又沒怎樣，我幫你們勸架你還要打我，你敢打我
      試試看等語，當時該處很多做生意的人都說「算了、算了
      」，被告就離開甲○○○的攤位，轉身到我的店裡，用棍
      棒打中我左下腹部的瘤，被告與甲○○○爭吵時，我站在
      甲○○○旁邊，距離甲○○○約2 步之距離等語（見本院
      96年12月26日審判筆錄），證人甲○○○則證稱：96年3
      月13日上午8 點多，我擺攤時，被告的太太跟我說乙○○○作的雨棚會擋到他的招牌，我說這沒有我的事你去跟乙○○○說，這是你跟他的事等語，約9 點時，被告之妻就
      跟被告及被告的兒子至我攤位，被告並帶著棒球棍，被告
      質問我說你到底跟我老婆說什麼，還很兇的說要給我死，
      同時拿著木棒往我的身體方向戳，當時乙○○○站在我左
      邊，我就往右邊閃，結果被告轉身以棒球棍打站在我左邊
      之乙○○○，並對乙○○○說給你死等語（見本院96年12
      月26日審判筆錄），證人乙○○○及甲○○○之證詞雖有
      些細節不符，然綜合其2 人之證詞，堪認被告因丁○○告
      知乙○○○所搭遮雨棚擋到其麵店招牌，經向乙○○○反
      應未獲置理，再向甲○○○抱怨，甲○○○亦未搭理，而
      至上址前找乙○○○理論，被告並先持棒球棍欲毆擊甲○○○，因甲○○○朝右邊閃避，被告即轉身以棒球棍戳打
      站在甲○○○左邊之乙○○○腹部，應可認定。查乙○○○、甲○○○與被告因遮雨棚之事，及被告以遭甲○○○
      傷害提出告訴（嗣經臺灣士林地方法院檢察署檢察官為不
      起訴處分，參卷附該署96年偵字第5219號不起訴處分書）
      而心有芥蒂，然依證人乙○○○、甲○○○及被告之陳述
      ，可悉本件乃被告之妻丁○○先向乙○○○抗議，及向甲○○○抱怨，均未獲善意回應，即向被告告狀，被告遂偕
      丁○○與乙○○○理論，是引起此事端者應為丁○○，衡
      情乙○○○、甲○○○若有誣陷之意，當併誣指丁○○，
      豈會稱僅被告動手，與被告同往之丁○○及被告之子均未
      動手，亦未助勢？再參以如前述乙○○○所受腹部正中皮
      膚泛紅之傷害，乃其96年3 月13日應診時新近造成之傷害
      乙情，堪認乙○○○所受上開傷害乃被告以棒球棍戳打所
      致。
    3.再查被告於警詢雖稱：是甲○○○打伊胸部，伊向後跌倒
      ，手上之棒球棍不小心戳到乙○○○云云，惟其於本院則
      否認曾為上開陳述，縱被告於警詢確為上開陳述，然查被
      告與乙○○○、甲○○○理論時，被告與甲○○○是面對
      面，而乙○○○站在甲○○○左邊約2 步之距離，甲○○○縱推被告，被告向後跌倒，其所持之棒球棍應順勢向上
      抬高，若因而揮到乙○○○，應不會僅揮到腹部，再佐以
      被告以棒球棍揮打甲○○○時，甲○○○往右邊閃躲，依
      上開情況，被告所持之棒球棍亦應不會不慎揮擊到在甲○○○左邊約2 步路距離之乙○○○。再被告為下肢肢障人
      ，若裝設義肢時會以柺杖扶助，被告裝設義肢後，可以站
      立，但站得不穩，另被告於96年3 月13日找乙○○○理論
      時有裝上義肢，而被告與甲○○○等人理論時，丁○○站
      在被告之旁邊約2 步路之距離等情，業據證人丁○○證述
      在卷（見本院前述審判筆錄），並有中華民國身心障礙手
      冊附卷可參。復查被告持柺杖走路時，雖有跛行，然行動
      仍屬自如等情，有本院96年11月26日勘驗筆錄在卷可參，
      是被告於與乙○○○、甲○○○理論時，有裝設義肢，被
      告裝設義肢後，雖站不穩然仍可站立，且持柺杖行走仍屬
      自如，且被告與甲○○○等人談論時，丁○○即站在被告
      旁邊，堪可認定。是被告裝設義肢雖無法站穩，然仍可站
      立，從而乙○○○、甲○○○指稱被告持棒球棍揮擊，即
      非不可能，再若被告以棒球棍揮打甲○○○而甲○○○閃
      躲時，被告有重心不穩之情形，衡情在其旁之丁○○應即
      發現並予攙扶，惟被告未辯稱其當天重心不穩，證人丁○○亦未為上開陳述，堪認被告以球棒揮擊乙○○○，並非
      因揮擊甲○○○，而甲○○○閃躲時，因重心不穩不慎戳
      打到乙○○○，應甚明確，是被告以棒球棍戳打乙○○○
      ，當係故意為之，應甚明確。
    4.至證人丁○○證稱：96年3 月13日上午是甲○○○打被告
      ，被告並無毆打乙○○○云云，與證人乙○○○、廖宋菊
      前開證述，及上揭事證不符，其復為被告之配偶，所述難
      免偏頗，是難以其證詞為對被告有利之認定。
    綜上所述，被告所辯無非卸責之詞，不足採信。本件事證明
    確，被告犯行洵堪認定，應依法論科。
二、核被告所為，係犯刑法第277 條第1 項之傷害罪。爰審酌被
    告因不滿乙○○○搭設遮雨棚遮住其攤位招牌，即為上開犯
    行，及其犯罪之手段、對乙○○○造成之傷害，暨其犯後否
    認犯行，未與被害人乙○○○成立和解，賠償其所受之傷害
    等一切情狀，量處如主文所示之刑，並諭知易科罰金之折算
    標準。又被告上開犯行，犯罪時間在96年4 月24日以前，其
    所犯之罪，符合中華民國96年罪犯減刑條例有關減刑之規定
    ，爰依該條例第2 條第1 項第3 款之規定減其刑期二分之一
    。被告所犯為最重本刑5 年以下有期徒刑以下刑之罪，依中
    華民國96年罪犯減刑條例規定減為6 月以下有期徒刑或拘役
    ，爰依該條例第9 條之規定並諭知易科罰金之折算標準。
三、被告持以戳打乙○○○之棒球棍雖未扣案，然無證據證明已
    滅失，依前開事證可徵係被告犯罪所用之物，被告復自承為
    其所有，應依刑法第38條第1項第2款之規定宣告沒收。
四、依刑事訴訟法第299 條第1 項前段，刑法第277 條第1 項、
    第41條第1 項前段、第38條第1 項第2 款，刑法施行法第1
    條之1 ，中華民國96年罪犯減刑條例第2 條第1 項第3 款、
    第7 條、第9 條，判決如主文。
五、本案經檢察官湯偉祥到庭執行職務。
中    華    民    國    97    年    1     月    11    日
                  刑事第三庭  法  官      江翠萍
以上正本證明與原本無異。
如不服本判決，應於收受送達後10日內向本院提出上訴書狀，其
未敘述上訴之理由者並得於提起上訴後20日內向本院補提理由書
（均須按他造當事人之人數附繕本）。
                              書記官      陳慧玲
中    華    民    國    97    年    1     月    14    日
附錄本案論罪科刑法條全文：
中華民國刑法第277條第1項
傷害人之身體或健康者，處3 年以下有期徒刑、拘役或1 千元以
下罰金。


司法院資訊處製作；財團法人民間司法改革基金會備份。
